臺中高等行政法院判決
　　　　　　　　　　　　　　　　　　 94年度簡字第00024號
原　　　告　甲○○
送達代收人　乙○○
被　　　告　臺中縣政府
代　表　人　丙○○
訴訟代理人　丁○○
上列當事人間因食品生管理法事件，原告不服行政院衛生署中
華民國93年12月2日衛署訴字第0930043440號訴願決定，提起行
政訴訟，本院判決如下︰
　　主  文
原告之訴駁回。
訴訟費用由原告負擔。
　　事  實
原告在網站（http://home.kimo.com.tw/farm24cc/charac-main
.htm）刊登之「香菇」廣告，廣告內容述及「醫學報導在香菇的
孢子內發現含有干擾素，這種物質和免疫機能有關‧‧‧『香菇
健康法』一書中提到，香菇含有對抗癌症的干擾素，對心臟血管
疾病和癌症具食療功效‧‧‧」等詞句涉及誇張、易生誤解之情
形，案經苗栗縣衛生局於民國（下同）93年5月3日查獲，函送被
告衛生局辦理，被告衛生局於93年8月5日訪談原告時坦稱：「本
農場網站是委託我弟弟的朋友架設，網站內容是參考『南投縣政
府文化局』網站對『香菇』做介紹之相關資料‧‧‧」等語。被
告衛生局認該廣告核屬違反食品衛生管理法第19條第1項之規定
，而依同法第32條第1項規定處原告罰鍰新台幣（下同）3萬元，
原告不服，提起訴願，遞遭決定駁回，遂提起本件行政訴訟，茲
將兩造訴辯意旨陳述於下：
一、原告起訴意旨略以：
    (一)原告家庭務農，種植香菇，歷經921地震全倒及72水災後
      積極轉型，希望能在經濟上能有所幫助，最近接獲被告衛
      生局來函通知（發文字號:0000000000），被舉發網站上
      詞句引用不當而違反食品衛生管理條例，並由苗栗衛生局
      舉發。
    (二)在此原告提出了幾點說明:
      1.「人民對於政府的信賴，不是靠它的口號，而是看它的
        實際」。政府所發佈之農產品宣傳網站應具有公信力及
        說服人民的責任，原告擷取該網站字句（香菇療效），
        假若違法屬實，從原告提出實例至今2個多月，被告竟
        然放縱該網站宣傳，誤導人民對食品衛生的觀念。政府
        並未以身作則，也並未實際以「輔導」的角度，指導農
        民遵守法則，只是一味的開罰，只會帶來民怨，應由被
        告函請南投縣衛生局刪除。
      2.「線上採買農產品尚是空談」，另外所謂「食品廣告」
        應該泛指進行金錢交易之商品，原告的網站剛成立，許
        多東西都還在建置，就連按下訂購按鈕後，系統本身一
        點作用也沒有，根本就不能訂購（程式都還在等人寫，
        找不到人），不曉得當初舉發者是否有察覺到？且尚未
        進行任何一筆交易，沒有所謂的消費者，請實查。
      3.「第一次學走路的小孩跌倒了，被母親打了一巴掌，小
        孩竟然不知道母親忘了教他怎麼走路，而多挨了一巴掌
        ! 」。就像被告衛生局所回覆的：「並未規定主管機關
        得予糾正或改過之相關條文」，但就我所知，為保護農
        民權利，相關單位是有義務提醒、勸導或警告農民的責
        任，若勸導無效才祭出刑罰，被告並沒有提出實際行動
        來輔導農民正確的農產品宣導，只是在網站上以文字宣
        傳，紙上談兵毫無功效，一般農民教育程度低或身處偏
        遠地帶，辛苦的務農並無能力使用電腦或時間上網得知
        最新訊息。且並無事先預知、警告，直接開罰，實在不
        當。原告不能以本次情況而忽略被告衛生局在其他方面
        的貢獻，網路詐財、黑心食品何其多，對辛勤工作的農
        民卻是不加以輔導而直接開罰，我們辛勤的栽種，無非
        是從消費者的讚美回應得到成就感、信譽感，而非污名
        掛上犯罪的字眼，令人無法接受。
    (三)原告所屬農場只為一虛擬網路商店，並未正式註冊立案，
      也無相關之負責人，請求判決將訴願決定及原處分均撤銷
      。
二、被告答辯意旨略謂：
    (一)按食品衛生管理法第19條第1項規定：「對於食品、食品
      添加物或食品用清潔劑所為之標示、宣傳或廣告，不得有
      不實、誇張或易生誤解之情形」。第32條第1項規定：「
      違反第19條第1項規定者，處新台幣3萬元以上15萬元以下
      罰鍰」。行政院衛生署公告「食品廣告標示詞句涉及虛偽
      、誇張或醫藥效能之認定表」：「‧‧‧二、詞句未涉及
      醫藥效能但涉及虛偽誇張或易生誤解；(一)涉及生理功能者
      ‧‧‧」。
    (二)原告之訴理由：「‧‧‧擷取網站http://www.nthcc.gov
      .tw/NAN/other_02_10.htm （南投縣政府）字句（香菇療
      效）‧‧‧」。違規廣告係視個案所傳達消費者訊息之整
      體表現，包括文字敘述、產品品名、圖案、符號等，綜合
      研判，然原告將其他單位對「香菇」之介紹，與該農場販
      售之「香菇」產品相結合，宣稱香菇含有對抗癌症的干擾
      素，對心臟血管疾病和癌症具食療功效等詞句，其廣告整
      體表現事屬為所經營之農場販售之「香菇」產品做推銷，
      以達到宣傳並招徠大眾消費之目的，顯然有誇張及易生誤
      解之情形。另被告衛生局於93年6月28日函請南投縣衛生
      局協助修正，南投縣衛生局93年7月1日已函南投縣政府文
      化局予以修正網站內容。
    (三)原告之訴理由：「所謂食品廣告應該泛指進行金錢交易之
      商品‧‧‧我們網站剛成立‧‧‧根本不能訂購‧‧‧」
      。原告在網路刊登廣告之「產品訂購」網頁內明顯註明運
      送方式、訂購流程、行動電話及傳真，消費者除用網路訂
      購外仍可以電話及傳真方式訂購，故原告聲稱無從事香菇
      販賣情事，實與事實不相符合。
    (四)原告之訴理由：「‧‧‧並無事先預知、警告、直接開罰
      ‧‧‧」。食品衛生管理法對違反第19條第1項規定者，
      並未規定主管機關得予糾正或改過之相關條文，被告衛生
      局念及原告係首次違規，而以其違反前揭食品衛生管理法
      第19條第1項規定，依同法第32條第1項規定，處3萬元，
      係屬該法條所定最低罰鍰額度，已見從輕，併予敘明。
    (五)綜上所述，本件原告之訴為無理由，請判決駁回原告之訴
      。
　　理  由
一、按「對於食品、食品添加物或食品用洗潔劑所為之標示、宣
    傳或廣告，不得有不實、誇張或易生誤解之情形。」、「違
    反第19條第1項規定者，處新台幣3萬元以上15萬元以下罰鍰
    ，‧‧‧。」分別為食品衛生管理法第19條第1項及第32條
    第1項前段所明定。另行政院衛生署亦曾於88年7月30日以衛
    署食字第88037735號公告：有關「‧‧‧二、詞句未涉及醫
    藥效能但涉及虛偽誇張或易生誤解；(一)涉及生理功能者‧‧
    ‧。」亦符合「食品廣告標示詞句涉及虛偽、誇張或醫藥效
    能之認定表」規定。
二、本件原告於網站刊登「協成香菇農場」廣告，其內容載為「
    協成香菇農場，累積十多年時間進行香菇栽培‧‧‧醫學報
    導裡在香菇的孢子內發現含有干擾素，這種物質和免疫機能
    有關，能降膽固醇。因此香菇也被認為是有助於增進免疫力
    、防癌、控制血脂肪的保健食品。‧‧‧『香菇健康法』一
    書中提到，香菇含有對抗癌症的干擾素，和去膽固醇的『也
    利達得寧』，對於心臟血管疾病和癌症具食療功效‧‧‧運
    送方式‧‧‧訂購流程‧‧‧地址：台中縣新社鄉○○街11
    號，行動﹕0000-000000，傳真﹕00-00000000」等文句，經
    苗栗縣衛生局於93年5月3日查獲，函送被告衛生局辦理，被
    告衛生局於93年8月5日訪談原告時，原告坦稱：「本農場網
    站是委託我弟弟的朋友架設，網站內客是參考『南投縣政府
    文化局』網站對『香菇』做介紹之相關資料‧‧‧」等詞，
    有苗栗縣衛生局93年5月6日苗衛食字第0930700388號函、系
    爭廣告及93年8月5日訪問紀要影本附卷可稽（見本院卷第34
    頁至第40頁），被告依前揭行政院衛生署公告之「食品廣告
    標示詞句涉及虛偽、誇張或醫藥效能之認定表」，認已涉及
    誇張與易生誤解等情事，被告依法予以罰鍰3萬元之處分，
    揆諸上開規定，原處分並無違誤。
三、另食品衛生管理法明確規定，食品之宣傳或廣告不得有不實
    、誇張或易生誤解之情形，而違規廣告之認定，係就個案所
    欲傳達消費者訊息之整體表現，包括文字敘述、產品品名、
    圖案、符號等綜合研判後，再據以認定。本件原告經營之農
    場係以栽培香菇並販售為主要營業項目，系爭廣告將其他單
    位對「香菇」之介紹，與該農場栽培販售之香菇相結合，宣
    稱香菇含有對抗癌症的干擾素，和對於心臟血管疾病和癌症
    具有食療功效等詞，以達到宣傳並招徠大眾消費之目的，顯
    過於誇大，且易造成誤解，被告認其屬違規食品廣告，並無
    不合。又原告雖稱食品廣告應該泛指進行金錢交易之商品，
    原告之網站剛成立，根本不能訂購乙節，查原告在網路刊
    登廣告之「產品訂購」網頁內明顯註明運送方式、訂購流程
    、行動電話及傳真，消費者除用網路訂購外仍可以電話及傳
    真方式訂購，故原告主張無從事香菇販賣情事，並非可採。
四、再食品衛生管理法第19條第1項並無查獲違規事實先予輔導
    或警告之明文，衛生主管機關如查獲違規行為屬實，即得逕
    行依法處罰，本件被告以原告違反前揭食品衛生管理法第19
    條第1項規定，依同法第32條第1項前段規定，處3萬元罰鍰
    ，係屬該法條所訂最低處罰，已見從輕，原告主張被告相關
    單位是有義務提醒、勸導或警告農民，若勸導無效才能予以
    處罰，亦非可採。
五、綜上所述，原告主張尚非可採，本件原處分並無違誤，訴願
    決定予以維持，亦無不合，原告訴請撤銷，為無理由，應予
    駁回。本件為簡易事件，爰不經言詞辯論逕為判決。
據上論結，本件原告之訴為無理由，依行政訴訟法第233條第1項
、第236條、第195條第1項後段、第98條第3項前段，判決如主文
。
中　　華　　民　　國　　94　　年　　4　　 月　　7　　 日
                             法  官　莊　金　昌
以上正本證明與原本無異。
如不服本判決，應於判決送達後20日內，以本訴訟事件所涉及之
法律見解具有原則性者，始得向本院提出上訴狀並表明上訴理由
，經最高行政法院許可，否則不得上訴；如於本判決宣示後送達
前提起上訴者，應於判決送達後20日內補提上訴理由書（均應依
對造人數提出繕本）。
提起上訴應預繳送達用雙掛號郵票390元（34元及5元郵票各10份
)。
中　　華　　民　　國　　94　　年　　4　　 月　　7　　 日
　 　　　　　　　　　        書記官　邱  吉  雄
